【裁判字號】    94,簡上,116
【裁判日期】    951213
【裁判案由】    拆屋還地
【裁判全文】
臺灣嘉義地方法院民事判決  94年度簡上字第116號
上  訴  人  丁○○○
            壬○○
            乙○○
            丙○○
兼上列二人  戊○○    住同上
法定代理人
兼上列五人  壬○○    住嘉義縣中埔鄉和睦村1鄰司公3號
共同訴訟代
理人
被上訴人    己○○    住嘉義縣中埔鄉和睦村1鄰司公3號
法定代理人  甲○○    住同上
訴訟代理人  庚○○    住嘉義市○○路80號2樓
            唐淑民律師
複代理人    辛○○    住嘉義市○○路80號2樓
上列當事人間請求拆屋還地事件，上訴人對於中華民國
94年7月28日本院嘉義簡易庭94年度嘉簡字第259號第一審判決提
起上訴，本院判決如下：
    主  文
原判決廢棄。
被上訴人在第一審之訴及假執行之聲請均駁回。
第一、二審訴訟費用均由被上訴人負擔。
    事  實  及  理  由
一、被上訴人主張：被上訴人為嘉義縣中埔鄉○○段第31號、
    121號等土地（下稱系爭土地）之所有權人，查訴外人林金
    本係被上訴人之廟公，被上訴人體恤林金執行廟務之辛勞，
    是以無償借貸（使用借貸）右開土地，供其居住，以便就近
    管理寺廟，而陳清亮嗣陸續擔任被上訴人之代表人，但已於
    日前病歿，詎上訴人未經被上訴人同意，無任何權源，竟於
    民國87年許，擅自於系爭土地上，搭建違章建築物作為居家
    之用，迄今業達6年之久，致被上訴人遭受莫大損失，為此
    爰依民法第767條之規定，求為命上訴人將被上訴人所有坐
    落嘉義縣中埔鄉○○段31地號土地上如附圖所示A部分面積
    0.0056公頃之磚木造住房、B部分面積0.000854公頃之磚造
    廁所、C部分面積0.039298公頃之鐵骨造磚造涼棚及同段121
    地號土地上如附圖所示D部分面積0.005768公頃之磚木造住
    房拆除，並將土地交還被上訴人之判決。並答辯聲明：上訴
    駁回。
二、上訴人則以：系爭土地上之建物分別為林金、陳清亮所起造
    ，並非上訴人所建造，系爭建物建造當時若非經被上訴人同
    意，何以歷經林金、陳清亮及上訴人等陸續使用，被上訴人
    均未加以催討土地，又依據上訴人所提出之土地登記保證書
    ，足以證明林金、陳清亮起造建物當時均經過被上訴人之同
    意，其等使用被上訴人所有系爭土地，有正當之權源等語，
    資為抗辯。並上訴聲明：（一）原判決廢棄。（二）被上訴
    人在第一審之訴及其假執行之聲請均駁回。
三、經查，系爭土地為被上訴人所有，如附圖所示A、D部分為訴
    外人陳清亮、林錦郎及被告壬○○所起造，如附圖所示B、C
    部分為訴外人林金所起造之未為保存登記之建物等情，為兩
    造所不爭執，並有卷附土地登記簿謄本可稽，復經原審於94
    年1月3日會同嘉義縣水上地政事務所勘驗屬實，有勘驗筆錄
    、照片及複丈成果圖在卷可憑，堪信為真實。
四、按當事人適格為訴權存在之要件，本件被上訴人主張系爭土
    地上如附圖所示A、B、C、D部分地上物為上訴人等所占用之
    事實，雖為上訴人於原審及本院審理時不爭執，然上訴人占
    用之行為，並非即有處分地上物之權利，被上訴人既依據民
    法第767條規定，請求拆除上開地上物並交還土地，自應對
    地上物有處分之權能者全體起訴，當事人始為適格。查系爭
    土地上如附圖所示A、D部分地上物為陳清亮、林錦郎、壬○○所起造，如附圖所示B、C部分地上物為林金所起造之未保
    存登記建物之事實，已如前述，而林金業於44年5月24日死
    亡，陳清亮業於90年9月1日死亡，林錦郎業於84年3月19日
    死亡，有卷附戶籍謄本可稽，是系爭土地上如附圖所示A、D
    部分地上物應為陳清亮全體繼承人、林錦郎全體繼承人及壬○○所公同共有，如附圖所示B、C部分地上物則為林金之全
    體繼承人所公同共有，則本件被上訴人請求拆除系爭土地上
    如附圖所示A、D部分地上物並交還土地應對陳清亮全體繼承
    人、林錦郎全體繼承人及壬○○起訴，請求拆除如附圖所示
    B、C部分地上物並交還土地應對林金之全體繼承人起訴，當
    事人始為適格，而林金之繼承人除上訴人丁○○○、戊○○
    、壬○○外，至少尚有陳玉明、張俊桔、張俊賢、張秀巒等
    多人，陳清亮之繼承人除上訴人丁○○○、戊○○、壬○○
    外，至少尚有林慶芳、林瓊玉等人，林錦郎之繼承人除上訴
    人丁○○○、戊○○外，至少尚有林慶芳、林瓊玉等人，均
    有卷附戶籍謄本及被上訴人所提出之繼承系統表附卷可按，
    是被上訴人僅對上訴人起訴，顯然當事人不適格。原審未為
    詳查，逕命上訴人拆除系爭土地上如附圖所示A、B、C、D地
    上物後交還土地，並為假執行之宣告，容有未洽，爰由本院
    予以廢棄改判如主文所示。
五、本案事證已臻明確，兩造其餘攻擊防禦方法及所為舉證，均
    核於本判決結果不生影響，爰不另一一論述，附此敘明。
據上論結，本件上訴為有理由，依民事訴訟法第436條之1第3項
、第450條、第78條，判決如主文。
中    華    民    國    95    年    12    月    13    日
                  民一庭審判長  法  官  林世芬
                                法  官  吳芝瑛
                                法  官  劉瓊雯
以上正本證明與原本無異。
本判決不得上訴。
中    華    民    國    95    年    12    月    15    日
                                書記官  王立梅


司法院資訊處製作；財團法人民間司法改革基金會備份。
